【裁判字號】    97,家聲,397
【裁判日期】    971110
【裁判案由】    指定親屬會議成員
【裁判全文】
臺灣臺中地方法院民事裁定             97年度家聲字第397號
聲  請  人  戊○○
相  對  人  己○○○
上列當事人間聲請指定親屬會議成員事件，本院裁定如下：
    主    文
指定附表所示人員為相對人己○○○之親屬會議成員。
聲請費用由聲請人負擔。
    理    由
一、監護人有左列情形之一時，親屬會議得撤退之：(一)違反法定
    義務時。(二)無支付能力時。(三)由親屬會議選定之監護人，違
    反親屬會議之指示時，民法第一千一百零六條定有明文。次
    按親屬會議以會員五人組織之。親屬會議會員，應就被繼承
    人之左列親屬與順序定之：(一)直系血親尊親屬。(二)三親等內
    旁系血親尊親屬。(三)四親等內之同輩血親。同法第一千一百
    三十條、第一千一百三十一條第一項亦有明文。復按無民法
    第一千一百三十一條規定之親屬，或親屬不足法定人數時，
    法院得因有當事人、法定代理人或其他利害關係人等有召集
    權人之聲請，於其他親屬中指定之，此觀同法第一千一百三
    十二條第一項、第一千一百二十九條規定自明。
二、本件聲請意旨略以：相對人為聲請人之母，前因心神喪失，
    無法處理自己事務之能力，經本院於民國九十七年七月八日
    以九十七年度禁字第一六六號，宣告為禁治產人，並由配偶
    丙○○擔任監護人，負責護養及治療相對人之身體。然丙○○年事已高，雙腳已因中風而無法行走，一眼亦因視網膜剝
    離而失明，生活已無法自理，實不能擔任己○○○之監護人
    。再者，丙○○早年發生外遇，棄家庭於不顧，均賴己○○○獨自扶養四名子女長大成人。又丙○○長期打罵己○○○
    ，並與外遇對象糾纏，更欲將己○○○名下不動產變賣，致
    己○○○罹患精神疾病，為避免加重己○○○病情，亦不宜
    擔任己○○○之監護人。惟丙○○不願自行辭任，此時僅有
    親屬會議可加以撤退，然己○○○除胞弟甲○○、胞妹乙○○外，已無其他法定之親屬會議成員，無法組成親屬會議，
    為此請求本院裁定准予指定聲請人、辛○○、丁○○為其親
    屬會議會員，以便召集親屬會議等語，並提出戶籍謄本及親
    屬體系表等件為證。
三、經核非訟事件法第一百六十條規定：依民法第一千一百三十
    二條所定，為禁治產人指定親屬會議會員時，由禁治產人住
    所地法院管轄，因此指定親屬會議會員，應依民第一千一百
    三十二條之規定：「無民法第一千一百三十一條規定之親屬
    ，或親屬不足法定人數時，法院得因有召集權人之聲請，於
    其他親屬中指定之。」是依前揭規定，禁治產人之親屬，合
    於民法第一一三一條規定者，不足法定人數，法院得因有召
    集人之聲請，於其他具有「血親」、「姻親」關係之親屬中
    指定之。是己○○○除胞弟甲○○、胞妹乙○○外，已無其
    他法定之親屬會議成員，而聲請人係己○○○之長女，係屬
    利害關係人，依民法第一千一百三十二條第一項，自得聲請
    法院指定親屬會議會員。又聲請人主張之事實，業據提出親
    屬體系表一份為證，並經關係人即相對人配偶丙○○到庭陳
    述無訛，且經本院依職權調閱本院九十七年度家聲字第二八
    四號民事聲請卷宗查核無訛，堪信為真實。另丙○○到庭表
    示其同意庚○○為親屬會議成員。爰依上開規定，指定賴耀
    村、辛○○、戊○○共三人為己○○○之親屬會議會員。至
    本院雖未依聲請人之聲請指定丁○○為親屬會議成員，惟此
    部分屬法院職權審酌之範圍，不受當事人聲明之拘束，自不
    生駁回其餘聲請之問題。再有關選任甲○○、乙○○部分，
    因渠等本為法定之親屬會議成員，即無由法院再為指定之必
    要，附此敘明。
四、依非訟事件法第二十一條第一項前段，裁定如主文。
中    華    民    國    97    年    11    月    10    日
                  家事法庭      法  官  楊熾光
以上為正本係照原本作成
如對本裁定抗告，須於裁定送達後十日之不變期間內，向本院提
出抗告狀。
中    華    民    國    97    年    11    月    10    日
                                書記官
附表：
┌────┬───┬─────────────────┐
│姓    名│性  別│住                              址│
├────┼───┼─────────────────┤
│庚○○  │  男  │臺中市○○區○○路五四巷七號      │
├────┼───┼─────────────────┤
│辛○○  │  男  │臺中市○○區○○路五四巷一三號    │
├────┼───┼─────────────────┤
│戊○○  │  女  │桃園縣蘆竹鄉○○○街五二號        │
└────┴───┴─────────────────┘


司法院資訊處製作；財團法人民間司法改革基金會備份。
